臺北高等行政法院裁定
　　　　　　　　　　　　　　　94年度聲字第00017號
聲　請　人　甲○○
相　對　人　基隆市仁愛區公所
代　表　人　乙○○
上列當事人間因聲請閱覽卷宗事件，聲請保全證據，本院裁定如
下︰
　　主  文
聲請駁回。
聲請程序費用由聲請人負擔。
　　理  由
一、按「證據有滅失或礙難使用之虞，或經他造同意，得向法院
    聲請保全；．．．」、「 (第1項)保全證據之聲請，應表明
    下列各款事項……三、依該證據應證之事實。四、應保全證
    據之理由。(第2項)前項第1款及第4款之理由，應釋明之。
    」、「釋明事實上之主張者，得用可使法院信其主張為真實
    之一切證據。但依證據之性質不能即時調查者，不在此限。
    」行政訴訟法第176條規定準用民事訴訟法第368條前段、第
    370條、第284條定有明文。是聲請保全證據，應表明依該證
    據應證之事實及應保全證據之理由即證據有滅失或礙難使用
    之虞，並提出法院能即時調查之證據以釋明其所表明應保全
    證據之理由，否則其聲請即不應准許。
二、本件聲請人聲請意旨略以：相對人所持有保管之民國（下同
    ）91年6月至92年12月間之里工作會報會議資料、里民大會
    會議資料、鄰長會議資料、里建設基金收支明細、里工作綜
    合紀錄簿、收發文簿、財產登記簿、里經費收支簿及有關原
    始憑證、里幹事查報事項查報紀錄、區公所補助林泉里之所
    有經費明細（下稱系爭資料），依里民大會之相關規定皆須
    於里民大會公開，惟從未依法公開。又依檔案法第7條規定
    ，申請閱覽、抄錄或複製檔案，應以書面敘明理由為之，各
    機關非有法律依據不得拒絕。聲請人於91年1月提出訴願，
    並於93年8月26日至相對人處申請影印資料，惟遭相對人拒
    絕，不無違背訴願決定，系爭資料於訴訟期間有遭滅失之虞
    ，請先准予裁定證據保全云云。查依聲請人上開聲請意旨，
    系爭資料為聲請人係其向被告申請影印、閱覽抄錄之對象，
    並非其欲於訴訟中使用之證據，且即令系爭資料為證據，聲
    請人並未表明依該證據應證之事實，已與首開規定不合。再
    行政機關之檔案資料，法令有規定保存期限，在未逾保存期
    限前通常不致於滅失，且聲請人主張系爭資料於訴訟期間有
    遭滅失之虞，惟對於系爭資料有何滅失之保全證據理由之事
    實，並未為具體之主張及釋明，系爭資料在相對人持有保管
    中，尚難認有滅失之虞，揆諸前開說明，聲請人聲請保全系
    爭資料，自不應准許。
三、從而，原告之聲請並無理由，應予駁回。
四、依行政訴訟法第104條，民事訴訟法第95條、第78條裁定如
    主文。
中    華    民    國    94     年     5    月    26   日
                        第一庭審判長法  官 姜素娥
                                    法  官 陳秀
                                    法  官 吳東都
上為正本係照原本作成。
如不服本裁定，應於送達後10日內向本院提出抗告狀（須按他造
人數附繕本）。
中    華    民    國    94     年     5    月    26   日
 　　  　　　　　　　    　         書記官 李金釵
